【裁判字號】    97,易,3427
【裁判日期】    980525
【裁判案由】    賭博
【裁判全文】
臺灣臺中地方法院刑事判決              97年度易字第3427號
公  訴  人  臺灣臺中地方法院檢察署檢察官
被      告  癸○○
被      告  壬○○
上列被告因賭博等案件，經檢察官提起公訴（97年度偵字第3753
、6274、14851號），本院判決如下：
    主    文
癸○○共同意圖營利，聚眾賭博，累犯，處有期徒刑柒月，扣案
如卷附97年度保管字第989號扣押物品清單所示之物（即傳真簽
注單11張、帳單4張、帳冊1本、錄音機2台、錄音帶2捲、傳真機
1台）及卷附97年度保管字第1646號扣押物品清單所示之物（即
傳真機1台、電話機1台、錄音機1台、計算機1台、帳冊1宗、對
獎單1宗、記帳本3本、空白簽號統計單1宗）均沒收；又共同意
圖營利，聚眾賭博，累犯，處有期徒刑伍月，扣案如卷附97年度
保管字第4144號扣押物品清單所示之物（即含螢幕、數據機之電
腦1組）沒收；又犯恐嚇危害安全罪，處有期徒刑貳月。應執行
有期徒刑壹年，扣案如卷附97年度保管字第989號扣押物品清單
所示之物（即傳真簽注單11張、帳單4張、帳冊1本、錄音機2台
、錄音帶2捲、傳真機1台）、卷附97年度保管字第1646號扣押物
品清單所示之物（即傳真機1台、電話機1台、錄音機1台、計算
機1台、帳冊1宗、對獎單1宗、記帳本3本、空白簽號統計單1宗
），及卷附97年度保管字第4144號扣押物品清單所示之物（即含
螢幕、數據機之電腦1組），均沒收。
壬○○共同意圖營利，聚眾賭博，處有期徒刑拾月，扣案如卷附
97年度保管字第4144號扣押物品清單所示之物（即含螢幕、數據
機之電腦1組）沒收；又犯柒個恐嚇危害安全罪，每罪各處有期
徒刑貳月。應執行有期徒刑壹年陸月，扣案如卷附97年度保管字
第4144號扣押物品清單所示之物（即含螢幕、數據機之電腦1組
）沒收。
    犯罪事實
一、癸○○前因違反肅清煙毒條例之販賣毒品及持有毒品二罪，
    經法院各判處有期徒刑14年、2年2月（嗣經減刑為1年1月）
    ，並定其應執行之刑為有期徒刑15年確定，於民國88年8月
    11日假釋出監，於96年12月9日保護管束期滿執行完畢。癸○○仍不知悔改，與己○○（本院另以簡易判決處刑）共同
    基於反覆實施賭博與意圖營利，供給賭博場所及聚眾賭博之
    集合犯意，自97年1月間起，由己○○提供其臺中巿北屯區
    ○○路○段345號4樓住處，供癸○○經營香港六合彩簽賭站
    ，聚集不特定之多數人到場或以電話、傳真下注簽選號碼賭
    博財物，癸○○並僱用己○○接聽賭客之電話。其等賭博方
    式為賭客每簽1支之賭金為新臺幣（下同）1元至100元不等
    ，以每星期二、四、六香港六合彩開獎之六組中獎號碼為對
    獎號碼，如簽中2星（即簽中2組號碼）可贏得57倍賭金之彩
    金，如簽中3星（即簽中3組號碼）可贏得570倍賭金之彩金
    ，如簽中4星（即簽中4組號碼）可贏得7500倍賭金之彩金，
    如未簽中則賭金均歸癸○○所有。嗣於97年1月31日，為警
    在上址查獲，並扣得癸○○所有供賭博用之傳真簽注單11張
    、帳單4張、帳冊1本、錄音機2台、錄音帶2捲、傳真機1台
    。癸○○、己○○經警查獲後，仍不思改過自新，二人續承
    上反覆實施賭博與意圖營利，供給賭博場所及聚眾賭博之集
    合犯意，移址至臺中巿北屯后庄路865號處，繼續以上開模
    式經營六合彩賭博。嗣於97年2月26日，為警在該新址查獲
    ，並扣得癸○○所有供賭博用之傳真機1台、電話機1台、錄
    音機1台、計算機1台、帳冊1宗、對獎單1宗、記帳本3本、
    空白簽號統計單1宗。
二、壬○○與癸○○共同基於反覆實施賭博與意圖營利，供給賭
    博場所及聚眾賭博之集合犯意，自96年4月間起，在臺中市
    西屯區○○路85號處，經營臺灣股市指數期貨賭博，聚集不
    特定人到場進行地下期貨之對賭行為。其賭法係以臺灣股市
    指數漲跌之差距決定輸嬴，賭客若下單買「多」，而臺灣股
    市指數上漲，壬○○與癸○○每點需賠賭客100元，若臺灣
    股市指數下跌，壬○○與癸○○每點贏賭客100元；賭客若
    下單買「空」，而臺灣股市指數上漲，壬○○與癸○○每點
    贏賭客100元，若臺灣股市指數下跌，壬○○與癸○○每點
    需賠賭客100元，於每日下午1時45分平倉結算。另每筆交易
    中，不論輸贏，均由壬○○與癸○○向賭客抽取200元之手
    續費以營利。壬○○與癸○○於上址經營臺灣股市指數期貨
    賭博至96年9月間止，隨即遷移至臺中巿西區○○路17號廖
    明輝住處繼續經營。嗣於97年2月1日，為警在該新址查獲，
    並扣得壬○○所有供賭博用之電腦1組（含螢幕、數據機）
    。
三、壬○○與癸○○經營上述臺灣股市指數期貨賭博期間，為催
    討賭客積欠之賭債，竟為下列恐嚇行為：(1)壬○○於96年8
    月間某日，撥打電話向乙○○恫嚇稱：「趕快還錢，不然要
    叫細漢（即小弟）去找你」等語，使在臺中市○○路某處美
    容店內接聽電話之乙○○心生畏懼，致生危害其於安全。(2)
    壬○○於96年10月間某日，撥打電話向庚○○恫嚇稱：「要
    趕快處理賭債，不然要叫細漢（即小弟）處理你」等語，使
    在臺中市○○路上接聽電話之庚○○心生畏懼，致生危害於
    其安全。(3)壬○○於96年12月底，撥打電話向辛○○恫嚇稱
    ：「要還那些玩輸期指的錢，如果沒有還的話，要叫兄弟到
    你家找你，把你打到躺在床上」等語，使當時在臺中市○○○街10號4樓之7住處接聽電話之辛○○心生畏懼，致生危害
    於其安全。(4)壬○○於96年12月底某日，撥打電話向甲○○
    恫嚇稱：「過年快到了，欠的錢趕快還，否則到時候難看」
    等語，使在臺中市接聽電話之甲○○心生畏懼，致生危害於
    其安全。(5)壬○○於97年1月初某日，撥打電話向丁○○恫
    嚇稱：「如不還錢，要找人來處理」等語，使在臺中市○○
    路上接聽電話之丁○○心生畏懼，致生危害於其安全。(6)壬○○於97年1月29日16時17分許，使用0000000000門號行動
    電話撥打庚○○之0000000000門號行動電話，對其恫嚇稱：
    「我不管，人家他們上手去處理，讓年輕仔去就難看了！」
    等語，使在臺中市○○區○○路98號內政部警政署刑事警察
    局偵六隊三組辦公室之庚○○心生畏懼，致生危害於其安全
    。(7)壬○○於97年1月29日上午10時21分許，使用000000000
    0門號行動電話撥打戊○○之0000000000門號行動電話，對
    其恫嚇稱：「如果這幾天不還錢，就要找人出來處理，以後
    也不用再找我了，別怪我不給妳臺階下」等語，使在在臺中
    市○○區○○路98號內政部警政署刑事警察局偵六隊三組辦
    公室之戊○○心生畏懼，致生危害於其安全。(8)癸○○於96
    年10月間某日，在臺中市○○路17號處，當面對庚○○恫嚇
    稱：「你要趕快處理，不然我會叫少年的去處理你」等語，
    使庚○○心生畏懼，致生危害於其安全。嗣乙○○等人報警
    處理而查悉上情。
四、案經臺灣臺中地方法院檢察署檢察官指揮內政部警政署刑事
    警察局偵辦及臺中縣警察局、臺中市警察局第二分局移送臺
    灣臺中地方法院檢察署檢察官偵查起訴。
    理    由
一、按現行刑事訴訟法為保障被告之反對詰問權，排除具有虛偽
    危險性之傳聞證據，以求實體真實之發見，於該法第159條
    第1項明定被告以外之人於審判外之言詞或書面陳述，除法
    律有規定者外，不得作為證據。又被告以外之人於審判外之
    陳述，雖不符前4條之規定（即刑事訴訟法第159條之1至同
    條之4），而經當事人於審判程序同意作為證據，法院審酌
    該言詞陳述或書面陳述作成時之情況，認為適當者，亦得為
    證據；當事人、代理人或辯護人於法院調查證據時，知有第
    159條第1項不得為證據之情形，而未於言詞辯論終結前聲明
    異議者，視為有前項之同意，刑事訴訟法第159條之5定有明
    文。本件檢察官、被告並未就卷內證據資料之證據能力有所
    爭執，且迄於言詞辯論終結前，均未主張有刑事訴訟法第15
    9條第1項不得為證據之情形，是應認已同意卷內證據均得作
    為證據，且經本院審酌後，認無不適當之情形，應認本案調
    查之卷內證據均有證據能力，合先敘明。
二、訊據被告癸○○對犯罪事實欄一所載之經營六合彩賭博犯行
    坦白承認，然對經營臺灣股市指數期貨賭博及恐嚇犯行部分
    則矢口否認，辯稱：我去壬○○那邊都是找他的客人如乙○○等人收六合彩的賭金，因為壬○○以及他的幾個客人都有
    跟我簽六合彩，我並不是跟他們收指數期貨賭博的賭金，亦
    未曾為此恐嚇他人云云。訊據被告壬○○對上開犯行均矢口
    否認，辯稱：我只是自己簽注指數期貨而已，是用打電話空
    中交易的方式，對方是何人接洽處理，我也不知道，本案的
    賭客是看到我在下注玩指數期貨賭博，請求我也幫他們下注
    ，我就幫他們下注，贏錢的話，下午三點經營空中指數期貨
    賭博的不詳人士就會送錢來給我，我就把錢分給下注的人。
    輸的話，我下午五點就要收齊賭客的錢，跟對方不詳人士結
    算賭金，他們也是會派人來收賭金，對方的身分都不讓人家
    知道。扣案的電腦是我在上網用的，我在電腦裡面並沒有任
    何賭博的資料，賭客都是打電話下單而已，我並沒有用該部
    電腦從事賭博行為。我常常跟賭客一起去唱歌，怎麼可能恐
    嚇他們，他們是欠錢不還才亂講云云。經查：
  (一)上揭犯罪事實欄一所載被告癸○○夥同己○○經營六合彩賭
    博犯行，除有癸○○、己○○之自白外，復有證人即賭客陳
    錫齡、徐彩雲、韋秋瑞之警詢證詞、賴美至之偵查證詞，查
    獲現場照片、搜索扣押筆錄，及詳如犯罪事實欄一所載之癸○○所有供賭博用之扣案物品可資佐證，故此部分犯罪事實
    足堪認定。
  (二)上揭犯罪事實欄二所載被告壬○○經營臺灣股市指數期貨賭
    博犯行，業經證人即賭客庚○○、乙○○、辛○○、戊○○
    、甲○○、丁○○、楊慧齡於警詢、偵查或本院審理時證述
    詳盡；證人廖明輝於警詢時亦證稱：警方在我臺中市○○路
    17號住處查扣之電腦1組（含螢幕、數據機）是壬○○的，
    幾乎每天都有人前來電腦看盤，庚○○、乙○○、辛○○、
    戊○○、甲○○、丁○○、楊慧齡等人我都有在我的住處見
    過，幾乎每個星期都會去一至二次觀看大盤指數，他們都是
    去找壬○○的等語；又本院自上開扣案之壬○○所有電腦記
    憶體內，讀取得臺灣股市指數畫面資料，並予以列印附卷，
    且上開賭客證人庚○○、辛○○、戊○○、甲○○、丁○○
    於審理時亦均證述：其等向壬○○簽注時，看盤的股市指數
    資料，就是上開畫面資料等語。足徵壬○○確有以扣案之電
    腦設備，經營臺灣股市指數期貨賭博。至於其所辯上游另有
    經營空中指數期貨賭博之不詳人士云云，縱認屬實，亦僅為
    是否另有他人犯罪之問題，而對壬○○本案營利賭博罪行之
    成立無影響。況證人乙○○於審理時亦明確證稱：壬○○並
    非與賭客們一起跟上手賭博，而是其自己在經營股市指數期
    貨賭博等語；且由後述壬○○頻仍向賭客恐嚇催討賭債之積
    極表現，亦可知其係基於自身利益而經營指數期貨賭博，所
    辯僅自己在賭博，順便幫其餘賭客向上游不明人士下注簽賭
    云云，顯為卸責之詞。至於被告壬○○聲請傳喚之證人丙○○於審理時證稱：我看過庚○○、乙○○、辛○○等人在忠
    明路17號處與壬○○泡茶、研究股票，沒有人下注玩股市指
    數期貨賭博云云，所言與眾不同，顯為附和迴護壬○○之詞
    ，而無可信，不足為有利被告壬○○之認定。
  (三)證人乙○○於審理時證稱：我在壬○○上石路那邊玩股票指
    數賭博輸了很多錢，曾經一天輸了三十幾萬元。癸○○也有
    參與經營壬○○的股票指數賭博，他們二人是合夥的。我後
    來為清償賭債，有分別開支票給他們二人。當時癸○○逼著
    我和我的朋友邱莉絨要還錢，當時我向他們表示希望能夠扣
    除百分之五的金額，但被告二人不同意，後來就全額開票給
    他們。後來他們搬到忠明路17號做的時候，癸○○也是會去
    ，而且會跟我們收股票指數賭博輸的錢，並且會向我們說欠
    錢就要還。癸○○會收六合彩賭博的錢，也會收股票指數賭
    博的錢，從上石路到忠明路都是這樣，沒有變等語。證人辛○○於審理時證稱：壬○○與癸○○一開始是共同在上石路
    處做指數期貨賭博，當時壬○○負責電腦操作下單，癸○○
    坐在旁邊，也有教我怎麼玩等語。證人庚○○於警詢時證稱
    ：我下注玩地下期指幾乎每天都輸，結果還欠癸○○約5萬
    元，欠壬○○52萬元，到現在還還不出來等語；於審理時證
    稱：壬○○與癸○○二人合夥經營指數期貨賭博的分工方式
    為壬○○負責責電腦操作及紀錄，癸○○負責收錢及給錢。
    搬到忠明路17號後，主要是壬○○負責經營，電腦操作及紀
    錄還是壬○○，癸○○也有在場等語。依上開證詞，足認癸○○有參與壬○○經營臺灣股市指數期貨賭博犯行。又綜觀
    本案所有賭客證人之證詞，可知本案主持經營臺灣股市指數
    期貨賭博之主要行為人為壬○○，癸○○參與此部分犯罪之
    情節顯然較輕，惟按以自己共同犯罪之意思，參與實施犯罪
    構成要件以外之行為，或以自己共同犯罪之意思，事先同謀
    ，而由其中一部分人實施犯罪之行為者，均為共同正犯（司
    法院大法官會議解釋第109號釋文參照），故癸○○前開所
    為，仍屬共同正犯，僅罪責程度較壬○○為輕而已。
  (四)上揭犯罪事實欄三所載壬○○與癸○○為催討賭債所為恐嚇
    犯行，有乙○○、庚○○、辛○○、甲○○、丁○○、戊○○等人於警詢、偵查或本院審理時之證詞可資證明。其中庚○○於警詢時業證述：「癸○○恐嚇過我二次，第一次是96
    年10月間在臺中市○○路17號，他當場向我逼債，說『你要
    趕快處理，不然我會叫少年的去處理你』。第二次大約是97
    年1月中旬，在臺中市○○路17號，他又當場向我逼債，他
    問我何時還債，我告訴他籌到錢再跟他講…」等語，核其所
    述癸○○第二次索債之言詞，並未有何恐嚇危害安全之具體
    內容，故警方當時已告知庚○○其所謂第二次之逼債過程難
    謂恐嚇。堪認癸○○僅對庚○○為一次恐嚇行為。雖庚○○
    嗣於審理時證稱癸○○於97年1月25日有恐嚇其，惟此應係
    前開警詢所提及之不構成犯罪部分，公訴補充意旨依其審判
    中之證詞，認癸○○有恐嚇庚○○二次一節，容係誤會。又
    戊○○於97年1月29日警詢時業證稱：「今日壬○○打電話
    給我，口氣很不好，說如果這幾天不還錢，就要找人出來處
    理，以後也不用再找他了，別怪他不給我台階下等語。…我
    很害怕。…我沒有誣告別人」等語明確，其雖於審理時略改
    證稱：警詢當時說遭人恐嚇取財的部分比較誇張，當時壬○○的口氣是有點生氣，說如果沒錢要叫人去處理，這樣大家
    朋友就做不成等語。查證人於警詢時之證詞，係依同日聽聞
    之電話內容所為證述，當時印象自較事隔已久之審理時為清
    楚，且依證人審理時應訊之神情反應，有不願得罪被告之傾
    向，是本院認其於審理時略為翻異部分，應屬袒護壬○○之
    詞，故應以證人之警詢證詞內容為可信，復有當時堪認壬○○應確有恐嚇戊○○之行為。且關於犯罪事實欄三(6)所載壬○○恐嚇庚○○之犯行，復有庚○○之行動電話來電紀錄翻
    拍照片、該次通話錄音光碟及本院勘驗光碟之筆錄在卷可憑
    ；犯罪事實欄三(7)所載壬○○恐嚇戊○○之犯行，亦有戊○○之行動電話來電紀錄翻拍照片在卷可憑，益徵明確。被告
    等非法經營地下指數期貨賭博，復以上述具有暴力性或威嚇
    性之激烈言詞向前開證人催討賭債，所為足以使人產生生命
    、身體、財產遭受危害之恐怖心情，應屬甚明。是被告二人
    上述恐嚇犯行，均堪認定。
  (五)綜上所述，本件被告二人如犯罪事實欄所載之賭博、恐嚇犯
    行，均屬事證明確，應依法論科。
三、核被告癸○○如犯罪事實欄一所為，係犯刑法第266條第1項
    前段之公然賭博罪、同法第268條前段之意圖營利供給賭博
    場所罪及同法第268條後段之意圖營利聚眾賭博罪。就此犯
    行癸○○與己○○有犯意聯絡與行為分擔，為共同正犯。癸○○以一行為同時觸犯上開三罪名，為想像競合犯，應依刑
    法第55條規定，從一重論以情節較重之意圖營利聚眾賭博罪
    。又按利用香港六合彩開彩號碼為對獎號碼，聚集不特定之
    人簽賭下注，於每星期固定之開彩時間對獎，以簽中與否論
    輸贏，藉此牟利，即俗稱所謂經營六合彩之賭博，此種犯罪
    形態，本質上乃具有反覆、延續之特質，亦即聚眾賭博之目
    的既在於營利，當不止對獎賭博一次就結束，其必於每星期
    固定時間反覆對獎賭博，而對獎前讓賭客簽賭行為亦係被告
    聚眾賭博之延續，因此每週重覆之簽賭、對獎，方屬意圖營
    利，聚眾賭博之常態與典型，如有中斷應屬例外，是以本件
    癸○○自97年1月間起至97年2月26日為警查獲止，所為連貫
    、反覆接受賭客投注六合彩賭博之行為，依上開說明，於刑
    法評價上，應認係集合多數犯罪行為而構成聚眾賭博之獨立
    犯罪類型，應僅成立一罪，公訴意旨認應依開獎期數論數罪
    ，容有未洽。核被告壬○○、癸○○如犯罪事實欄二所為，
    均係犯刑法第266條第1項前段公然賭博罪、同法第268條前
    段意圖營利供給賭博場所罪及同法第268條後段意圖營利聚
    眾賭博罪。就此犯行壬○○與癸○○有犯意聯絡與行為分擔
    ，為共同正犯。其等二人以一行為同時觸犯上開三罪名，均
    為想像競合犯，應依刑法第55條規定，各從一重論以情節較
    重之意圖營利聚眾賭博罪。核被告壬○○如犯罪事實欄三(1)
    至(7)，癸○○如犯罪事實欄三(8)所為，各係犯刑法第305條
    之恐嚇危害安全罪。癸○○有如事實欄所載之前科，有臺灣
    高等法院被告前案紀錄表在卷可按，其受有期徒刑之執行完
    畢後，5年以內故意再犯上述有期徒刑以上之二個意圖營利
    聚眾賭博罪，均為累犯，皆應依刑法第47條第1項之規定加
    重其刑。癸○○上述所犯二個意圖營利聚眾賭博罪、一個恐
    嚇危害安全罪間，犯意各別，行為互殊，應予分論併罰；壬○○上述所犯一個意圖營利聚眾賭博罪、七個恐嚇危害安全
    罪間，亦犯意各別，行為互殊，應予分論併罰。爰審酌被告
    二人之素行，前述經營六合彩、股市指數期貨賭博之規模，
    又就共犯之股市指數期貨賭博之犯罪部分，壬○○犯罪支配
    程度顯然較強，故可責性較重，又其等為催討賭債以言語恫
    嚇賭客，所為造成被害人心中極大之負擔，且危害社會治安
    ，又被告二人除癸○○坦承經營六合彩部分之賭博犯行外，
    其餘犯行均矢口否認之犯後態度等一切情狀，就其等各次犯
    行，分別量處如主文所示之刑，並各定其應執行之刑，以示
    懲儆。詳如犯罪事實欄一所載之扣案物品，其中除傳真簽注
    單11張為當場賭博之器具，應依刑法第266條第2項規定宣告
    沒收外，其餘均係癸○○所有，供其經營六合彩賭博所用之
    物，此經其供明在卷，故均依刑法第38條第1項第2款規定宣
    告沒收；如犯罪事實欄二所載扣案之電腦1組（含螢幕、數
    據機），則係壬○○所有，供其與癸○○共犯股市指數期貨
    賭博犯罪所用之物，此經本院認定於前，故亦依刑法第38條
    第1項第2款規定宣告沒收。
據上論斷，應依刑事訴訟法第299條第1項前段，刑法第28條、第
266條第1項前段、第2項、第268條、第305條、第55條、第51條
第5款、第38條第1項第2款，刑法施行法第1條之1，判決如主文
。
中    華    民    國    98    年    5     月    25    日
                  刑事第十二庭  法  官  蔡建興
以上正本證明與原本無異。
如不服本判決應於收受判決後10日內向本院提出上訴書狀，並應
敘述具體理由；其未敘述上訴理由者，應於上訴期間屆滿後20日
內向本院補提理由書（均須按他造當事人之人數附繕本）「切勿
逕送上級法院」。
                                書記官  黃英寬
中    華    民    國    98    年    5     月    25    日
附錄論罪科刑法條
中華民國刑法第266條
在公共場所或公眾得出入之場所賭博財物者，處1千元以下罰金
。但以供人暫時娛樂之物為賭者，不在此限。
當場賭博之器具與在賭檯或兌換籌碼處之財物，不問屬於犯人與
否，沒收之。
中華民國刑法第268條
意圖營利，供給賭博場所或聚眾賭博者，處3年以下有期徒刑，
得併科3千元以下罰金。
中華民國刑法第305條
以加害生命、身體、自由、名譽、財產之事，恐嚇他人致生危害
於安全者，處2年以下有期徒刑、拘役或3百元以下罰金。


司法院資訊處製作；財團法人民間司法改革基金會備份。
